臺灣新竹地方法院刑事判決　　　　　　　 94年度易字第330號
公　訴　人　臺灣新竹地方法院檢察署檢察官
被　　　告　己○○
　　　　　　丁○○
上列被告等因詐欺案件，經檢察官提起公訴（92年度偵字第3782
號），本院判決如下：
    主    文
己○○連續意圖為自己不法之所有，以詐術使人將本人之物交付
，處有期徒刑壹年。
丁○○無罪。
    事    實
一、己○○明知其非新竹縣寶山鄉○○段740、743地號（下稱寶
    中段740、743地號）之所有權人，亦未經所有權人之同意或
    授權，竟基於意圖為自己不法所有之概括犯意，於民國90年
    4 、5月間，於金融機構之提款機旁放置廣告傳單，並委請
    不知情之工讀生架設網頁，佯稱販售築夢園區、含鋼構小木
    屋、水電，免代書費，總價金為新臺幣（下同）150萬元，
    面積32. 5坪等語，嗣有甲○○在金融機構旁之提款機取得
    己○○所擺放之傳單，甲○○並轉知其弟乙○○，其等先後
    與己○○聯絡。己○○竟趁其等二人均無購屋經驗，且急欲
    購屋，遂帶甲○○、乙○○姊弟至位於新竹縣寶山鄉○○段
    740、743 地號即新竹縣寶山交流道旁之竹筍園（下稱竹筍
    園），向其二人佯稱該竹筍園為將來欲興建小木屋之預定地
    ，使其二人陷於錯誤，分別於90年5月3日、同年月11日至己○○位於新竹市○○路之居所簽約，己○○當時並告知其等
    二人預定興建小木屋之土地為其所提示坐落於新竹縣寶山鄉
    ○○段660地號（下稱寶中段660地號）土地之權狀，所有權
    人為其子丁○○、楊挺隆所有（實際上丁○○、楊挺隆僅為
    共有人），甲○○、乙○○二人遂與在場不知情之丁○○簽
    訂不動產買賣契約書（楊挺隆同時授權丁○○代為簽約），
    甲○○先後給付價金80萬元、乙○○則於簽約時給付1萬元
    、同年月14日匯款9萬元、後陸續分4次共匯款60萬元，總計
    給付70萬元。又徐永傳即戊○○之夫在網路見到上開關於築
    夢園之廣告，遂與己○○聯絡後，己○○承前開意圖為自己
    不法所有之概括犯意，並委由不知情之丁○○搭載戊○○、
    徐永傳一同至竹筍園處，亦向其二人佯稱該地為將來興建小
    木屋之預定地，使戊○○陷於錯誤，於90年6月16日至己○○位於東大路之居所，與不知情之揚挺隆（另由檢察官為不
    起訴處分）簽訂不動產買賣契約書，戊○○並向銀行貸款，
    先後給付70萬元價金予己○○。嗣因己○○一再推託該土地
    遭徵收等種種理由無法動工，經戊○○向新竹市東區調解委
    員會申請調解後送請法院核定，而己○○仍未依調解內容履
    行，戊○○遂聲請強制執行並到場指界，乙○○亦從己○○
    口中得知戊○○亦有買受小木屋而取得聯繫，乙○○、甲○○遂與戊○○一同前往指界，其等三人先行指出竹筍園之位
    置，惟經地政人員告知後，始知其等三人初始認為購買房屋
    之土地即寶中段660地號，並非己○○佯稱建屋處所之竹筍
    園，而係在距竹筍園相距達約354公尺遠無路可達之偏僻處
    ，且己○○所佯稱建屋處所之竹筍園實際係鍾乾祿、丙○○
    所共有及國有坐落同段740、743地號之土地，至此三人始知
    受騙。
二、案經告訴人甲○○、乙○○、戊○○訴由臺灣新竹地方法院
    檢察署檢察官偵查起訴。
    理    由
甲、被告己○○部分：
壹、程序部分：
    本件被告己○○於本院準備程序及審判程序中均明確表示對
    本案卷內人證、物證之證據能力無意見（見本院95年7月20
    日準備程序筆錄、95年12月21日審判筆錄），且於言詞辯論
    終結前，就本案證據之調查，均無任何異議，既無異議，依
    刑事訴訟法第159條之5規定，該等人證、物證，自均有證據
    能力，先予敘明。
貳、實體部分：
一、本院認定犯罪事實所憑之證據及認定之理由：
(一)、訊據被告己○○雖矢口否認有何詐欺犯行，並辯稱：伊確實
    於90年4、5月間有以宣傳單之方式刊登廣告，也有架設網站
    ，但網站上並沒有放東西，伊廣告內容是說要賣土地、協助
    申請集村農舍的流程，伊要賣的土地是別人委託的土地，地
    主是丙○○，丙○○委託劉復文、曾瑞同，還有伊先生楊敏
    石賣地，丙○○的土地就是位在新竹縣寶山鄉○○○○道旁
    之竹筍園，臨大馬路邊，伊移轉丁○○、楊挺隆的土地，只
    是要告訴人等取得農地，具有農民資格，伊沒有告訴告訴人
    等關於丙○○委託販賣之土地不是其所有，但是也沒有說是
    伊所有，伊在買賣過程中有告訴告訴人等將來要集村興建房
    屋，所以雖然過戶寶中段660地號土地在告訴人三人名下，
    但告訴人三人將來要以這些土地集合起來，換丙○○所有之
    農地來蓋房子，後來因為過戶給告訴人等寶中段660地號土
    地部分遭徵收，所以無法興建房屋云云。
(二)、惟查，被告己○○不否認其於90年4、5月間有散發刊登廣告
    ，要販售小木屋興建集村農舍，告訴人等有與其接洽，其有
    帶告訴人等前往現場看土地（即本院卷第9頁編號五、編號
    六之照片）後，即先後於同年5月3日、同年月11日、同年6
    月16日在其位於東大路之居所，分別與告訴人甲○○、乙○○、戊○○等簽訂不動產買賣契約書，告訴人甲○○、乙○○及戊○○亦分別給付80萬元、70萬元及80萬元之價金，惟
    以寶中段660地號之土地遭徵收為由而未興建小木屋，經告
    訴人戊○○申請新竹市東區調解委員會調解後，送請法院核
    定，嗣告訴人戊○○聲請本院強制執行，另告訴人乙○○、
    甲○○亦一同至現場指界時，經地政人員告知後，始知竹筍
    園並非寶中段660地號土地，而係同段740、743地號之土地
    等情，核與告訴人甲○○、乙○○及戊○○之指述大致相符
    ，並有不動產買賣契約書及同意書各3份、築夢園區○區○○道商圈招商簡圖、整體平面規劃圖、新竹市東區調解委員
    會調解書、本院民事執行處通知、本院92年2月14日、同年5
    月1日查封不動產筆錄、築夢園小木屋網頁廣告登記資料、
    寶中段660地號土地登記謄本、地籍圖、異動索引、被告己○○個人土地總歸戶清冊、經濟部水利署第二河川局94年1
    月4日函附新竹縣客雅溪華邦社區護岸工程用地徵收、更正
    徵收土地清冊、新竹縣竹東地政事務所東地所測鄧字第0930
    007735號函附寶中段740、742、660、661地號地籍圖各乙份
    在卷可參，被告己○○與告訴人等確有訂立不動產買賣契約
    書，告訴人等已分別給付部份之價金，惟被告己○○迄今尚
    未在竹筍園上興建小木屋等事實，應可認定。
(三)、按刑法第339條第1項詐欺罪之成立，以意圖為自己或第三人
    不法之所有，以詐術使人將本人或第三人之物交付為要件，
    所謂之詐術行為，包含積極之語言、文字、肢體、舉動或間
    有之綜合表態等（最高法院24年度上字第4515號判例、80年
    臺非字第301號判決可資參照）。查證人乙○○證稱：「（
    到現場後，看到什麼？）... 我記得當時交流道尚未蓋好，
    被告己○○告訴我們這是集村，旁邊是寶山交流道，那塊土
    地是在大馬路邊，大馬路是四線道，他指的那塊土地是竹筍
    園，我覺得地點不錯」、「（被告己○○是否有告訴你那塊
    土地是他的？）己○○說土地是他們家的，但是沒有特定說
    是他們家何人的」、「（被告是否有拿所有權狀給你看？）
    當時在現場沒有所有權狀，因為當時我尚未決定，... 後來
    甲○○有與我一起去找己○○，當時己○○拿一張影印的比
    較破爛的權狀給我們看，上面所有人好像有好幾個人的名字
    ，且被告己○○說他先生在中華電信上班，兩個兒子分別就
    讀高醫、中興大學，被告己○○本身是土地代書，我們覺得
    他們家庭很單純，所以就沒有再深究... 我們就是很相信被
    告己○○，而且契約上基地旁邊有一條大馬路，所以我們認
    定我購買的房子就在馬路旁邊」（見本院卷第265頁至266頁
    ）；證人甲○○亦證稱：「（被告己○○是否有告訴你帶你
    去看那塊土地並非將來要蓋房子的土地？）沒有，他帶我們
    去看的土地很好，旁邊有大馬路，土地很寬，而且說房子就
    是要蓋在那裡」等語（見本院卷第275頁）；另證人戊○○
    結證稱：「（簽約時是否有告訴你蓋房子的土地就是當時帶
    你去看的土地？）因為被告己○○只有帶我去看那塊土地，
    所以當時簽約時，我就認為是那塊土地」等語（見本院卷第
    280頁至第281頁），參以被告己○○帶告訴人等至現場所指
    將來蓋集村農舍小木屋之土地確非被告之子丁○○、楊挺隆
    與他人所共有之寶中段660地號土地（嗣丁○○共有部分應
    係移轉為被告己○○所有），而係第三人鍾乾祿、丙○○共
    有及國有之同段740、743地號土地，亦據被告己○○與告訴
    人等至現場指認無訛，並有指認相片8幀在卷可稽（見本院
    卷第7頁至第10頁）。足見本件被告己○○刊登廣告販售小
    木屋，經告訴人等與被告己○○聯絡後，被告己○○確先後
    帶告訴人等三人至位於寶中段740、743地號之土地即竹筍園
    處觀看土地，除在場佯稱系爭土地面臨大馬路，旁邊是交流
    道預定地，並以自己有專業代書資格，家庭成員單純，使告
    訴人等陷於錯誤，而分別與被告己○○簽訂不動產買賣契約
    書，並分別給付80萬元、70萬元及70萬元之價金，是被告己○○確有施用詐術，使告訴人等陷於錯誤而交付財物等情，
    堪以認定。
(四)、次查，由被告己○○與告訴人等簽訂之不動產買賣契約內容
    觀之，其中第5條第2項均記載為：土地坐落於新竹縣寶山鄉
    ○○段交流道商圈，另契約後附之整體平面規劃圖亦描繪小
    木屋園區左側及正面均面臨道路，又被告己○○與告訴人等
    簽訂不動產買賣契約後，即將寶中段660地號之土地持份移
    轉予告訴人等，惟經本院函請新竹縣竹東地政事務所繪製地
    籍圖，寶中段660地號土地距離寶山交流道有1,275公尺，距
    同段740、743地號土地亦有354公尺，此有該所95年11月8日
    東地所資威字第0950005851號函在卷可佐，且該地並無道路
    可供到達，亦有本院民事執行處92年5月1日查封筆錄可參，
    益徵被告己○○係佯稱交通便利面臨馬路之寶中段740、743
    地號土地為小木屋預定地，使告訴人等陷於錯誤簽訂契約而
    給付價金，應屬無疑。
(五)、被告己○○又辯稱：伊所建築的是集村農舍，集村農舍要有
    農人資格，是告訴人不清楚法令，伊並沒有詐欺云云，惟證
    人乙○○證稱：「（被告簽約時是否有告訴你是要蓋農舍，
    必須要其他人配合才可以興建？）當時被告己○○說要作集
    村的方式」、「（當時關於集村方式的認知？）因為被告己○○說賣的不錯，我印象中他告訴我已經三十間賣掉，所以
    叫我先選，而且告訴我人數滿了以後就可以開發，而且還帶
    我們到青草湖附近，看那邊的豪宅，說以後的房子就會是這
    樣... 」等語（見本院卷第266頁至第267頁）；證人甲○○
    亦證稱：「（是否有告訴你集村的事情？）簽約當時被告並
    沒有提及，之後被告己○○打電話告訴我說我們做成集村，
    這樣會比較好... 」等語（見本院卷第276頁至第277頁）；
    另證人戊○○亦證稱：「（你所瞭解的集村為何？）被告己○○說有二十戶以上就可以一起蓋房子，因為我也不懂，而
    且是第一次買房子，被告己○○雖然有叫我去看相關的法令
    ，但是因為我相信他」、「（是否知道集村要有農人資格？
    ）被告己○○從頭到尾都沒有說過，而且被告也沒有說他帶
    我去看的土地是別人的」等語（見本院卷第282頁至第283頁
    ），是被告己○○於簽約時並未明白告知告訴人等要採集村
    農舍之興建方式，亦未說明集村農舍興建之相關資格，卻一
    再表明其為專業代書身分，會處理相關房屋興建事宜，使告
    訴人等心生信賴，而陷於錯誤，被告己○○此部分之辯解，
    尚難採信。
(六)、被告己○○另辯稱因為土地有部分被徵收，所以遲遲無法動
    工云云，惟依經濟部水利署第二河川局函覆之「新竹縣客雅
    溪華邦社區護岸工程」用地徵收、更正徵收土地清冊各乙份
    觀之，被告己○○所指稱之寶中段660地號，並未在徵收範
    圍內，此有該局94年1月4日水二工字第09301014790號函附
    卷可佐，是被告己○○此部分之辯解，亦不可採。至於被告
    己○○辯稱伊先生有受地主丙○○之委託，所以伊有權代為
    販售云云，惟被告己○○提出之委託書（見本院卷第193頁
    ），丙○○所有之土地有13筆，並無寶中段740地號之土地
    ，其中11筆坐落在新竹縣寶山鄉○○段，2筆土地雖坐落在
    新竹縣寶山鄉○○段，然係分別坐落在寶中段638、639地號
    ，而被告己○○帶同告訴人等前往觀看土地位置則坐落在寶
    中段740、743地號土地之竹筍園，並非上開丙○○所有之同
    段638、639地號之土地，且二者之間相距亦有數十公尺遠，
    並有同段640地號土地夾雜其間，有新竹縣竹東地政事務所
    95年11月8日東所資威字第0950005851號函檢送之地籍參考
    圖在卷可參（見本院卷第203頁），亦足證被告己○○此部
    分所辯，亦非實在，不足採信。被告己○○雖又辯稱係因地
    號測量時錯誤，這個地號伊不認同，伊認為帶告訴人去看的
    土地是丙○○委託楊敏石販售的土地云云，惟被告己○○帶
    同告訴人等前往之竹筍園，經地政機關人員指界後確為寶中
    段740、743地號，以被告己○○係專業代書資格，如受託出
    售土地，豈有不知土地位置位於何處之理，是被告己○○此
    部分之辯解，顯與常情有違，亦非可採。
(七)、再者，丙○○所有坐落在寶中段638、639地號面積分別為20
    55.49平方公尺、90.25平方公尺，合計共2145.74平方公尺
    縱然再加計丙○○共有（持分12514分之12054）之同段740
    地號面積463.72平方公尺，總面積亦不過為2609.46平方公
    尺，而依被告己○○提出築夢園區○區○○道商圈招商簡圖
    、整體平面規劃圖等觀之（見偵卷第38至第40頁）：該園區
    建物A1至A32均為107.45平方公尺、B1為109.79平方公尺、B
    2 為114.46平方公尺、B3為119.21平方公尺、B4為123.97平
    方公尺、C1為98.7平方公尺、C2至C4均為77平方公尺、C5及
    C6均為98.7平方公尺、C7至C9亦均為77平方公尺、C10為98.
     7平方公尺，總面積為4762.63平方公尺（計算方式：107.
    45 X 32＋109.79＋114.46＋119.21＋123.97＋98.7＋77X3
     ＋98.7X2＋77X3＋98.7＝4762.63），而寶中段638、639、
    740地號土地之總面積僅有2609.46平方公尺（2055.49＋90.
    25＋463.72＝2609.46），足見被告己○○辯稱建築小木屋
    之預定地為寶中段638、639地號之土地，亦顯非可採。
(八)、綜上所述，被告己○○確有施用詐術，帶同告訴人等至竹筍
    園處，佯稱交通便利之竹筍園土地即為將來興建小木屋之預
    定地，並以自身有專業代書之資格，家庭背景單純，使告訴
    人陷於錯誤，訂立契約後交付部分之買賣價金，簽約後竟移
    轉位於偏僻地區○○○段660地號土地之持分予告訴人等，
    並一再以徵收、集村農舍為由拒不履行契約，被告己○○詐
    欺取財之犯行，洵堪認定，應依法論科。
二、論罪：
    被告意圖為自己不法之所有，以詐術使人將本人之物交付，
    核其所為係犯刑法第339條第1項之詐欺取財罪。又被告於相
    近之時間內，連續對告訴人等施用詐術，時間緊接，方法相
    同，觸犯構成要件相同之罪名，顯係基於概括犯意反覆為之
    自應論以連續犯（起訴書漏未論及）。
三、科刑：
(一)、按被告行為後，94年2月2日修正公佈之刑法（下稱新法）已
    於95年7月1日施行，新法第2條第1項「行為後法律有變更者
    ，適用行為時之法律。但行為後之法律有利於行為人者，適
    用最有利於行為人之法律」之規定，係規範行為後法律變更
    所生新舊法律比較適用之準據法，於新法施行後，自應適用
    新法第2條第1項之規定，為「從舊從輕」之比較；又比較新
    舊法時，應就罪刑有關之共犯、未遂犯、想像競合犯、牽連
    犯、連續犯、結合犯，以及累犯加重、自首減輕暨其他法定
    加減原因（如身份加減）與加減例等一切情形，綜其全部罪
    刑之結果而為比較（最高法院95年度第 8次刑事庭會議決議
    參照）。
(二)、經查：按修正刑法係自95年7月1日起施行，在此之前，刑法
    分則編有關罰金刑之貨幣單位係銀元；且依刑法分則編應處
    罰金者，應適用罰金罰鍰提高標準條例第1條、第4條之規定
    。亦即應按各該具體條文制定或修正之先後，定其提高之倍
    數。惟被告行為後，刑法施行法增訂第1條之1，於95年6月1
    4日經總統公佈，並自同年7月1日起施行；該條規定：「中
    華民國94年1月7日刑法修正施行後，刑法分則編所定罰金之
    貨幣單位為新臺幣。94年1月7日刑法修正時，刑法分則編未
    修正之條文定有罰金者，自94年1月7日刑法修正施行後，就
    其所定數額提高為30倍。但72年6月26日至94年1月7日新增
    或修正之條文，就其所定數額提高為3倍」。亦即自95年7月
    1日起，刑法分則編所定罰金之貨幣單位，由原來之銀元改
    為新臺幣；且94年1月7日刑法修正時，刑法分則編未修正之
    條文定有罰金者，自95年7月1日起，有關罰金之數額提高為
    30倍。本件被告所犯係刑法第339條第1項之詐欺取財罪，該
    罪有罰金刑之處罰，且自24年7月1日公佈施行後，即未再修
    正，依增訂刑法施行法第1條之1之規定，其罰金以新臺幣為
    單位，數額應提高30倍。此與修正前之罰金以銀元為單位，
    適用罰金罰鍰提高標準條例之結果應提高10倍者，對被告而
    言，並無不利（新臺幣與銀元之比例為1：3，換算結果，亦
    為30倍）。
(三)、關於連續犯部分：修正前刑法第56條原規定：「連續數行為
    而犯同一罪名者，以一罪論。但得加重其刑至2分之1」，新
    法已將該條刪除，即採一罪一罰之原則，就本案被告所涉刑
    法第339條第1項詐欺取財罪，依據被告行為時之刑法規定，
    其連續3次詐欺取財行為僅論以一詐欺取財罪，但得加重其
    有期徒刑至2分之1；惟依新法規定，被告上開3次詐欺取財
    行為，固不因連續犯規定而得加重其刑，惟應依數罪併罰之
    規定分論併罰，故比較新、舊法結果，此部分新法之規定（
    分論併罰）並未較有利於被告，仍以行為時法即仍依修正施
    行前刑法第56條連續犯之規定論以連續犯較有利於被告。故
    綜合上述各條文修正前、後之比較，本案前開就所涉及新舊
    法整體比較適用結果，自應適用行為時之舊法予以論處。
(四)、爰審酌被告為獲取利益，竟利用告訴人等無購屋經驗又急欲
    購屋，佯稱交通便利之寶中段740、743地號土地為興建小木
    屋之預定地，又利用自身有專業代書資格，家庭背景單純，
    兒子2人均為高級知識份子而取得告訴人等信任，簽約後移
    轉位處偏僻之寶中段660地號土地之持分予告訴人等，迄今
    均未賠償告訴人等，造成告訴人等精神及財產上莫大損失，
    犯罪後仍飾詞狡辯等一切情狀，量處如主文所示之刑。
乙、被告丁○○部分：
一、公訴意旨略以：被告丁○○與其母己○○於90年4、5月間刊
    登廣告宣傳單或以網路之方式，佯稱販售位於寶中段660地
    號土地之小木屋，告訴人等因見上開不實廣告，遂與被告己○○、丁○○聯絡，被告二人帶同告訴人至位於寶中段740
    、743地號土地之竹筍園，佯稱為將來興建小木屋之預定地
    ，使告訴人等陷於錯誤，先後與被告丁○○訂立契約，因認
    被告丁○○亦共同涉犯刑法第339條第1項詐欺取財罪嫌等語
    。
二、按犯罪事實應依證據認定之，無證據不得認定犯罪事實；又
    不能證明被告犯罪者，應諭知無罪之判決，刑事訴訟法第15
    4條第2條、第301條第1項分別定有明文。所謂認定犯罪事實
    之證據，係指足以認定被告確有犯罪行為之積極證據而言，
    該項證據自須適合於被告犯罪事實之認定，始得採為斷罪資
    料，苟積極證據不足為不利於被告事實之認定時，即應為有
    利於被告之認定，更不必有何有利之證據，又刑事訴訟上證
    明之資料，無論其為直接證據或間接證據，均須達於通常一
    般之人均不致於有所懷疑，而得確信其為真實之程度，始得
    據為有罪之認定，若其關於被告是否犯罪之證明未能達此程
    度，而有合理性懷疑之存在，致使無從形成有罪之確信，根
    據「罪證有疑，利於被告」之證據法則，即不得遽為不利被
    告之認定（參見最高法院及30年上字第816號及76年度臺上
    字第4986號判例）。
三、公訴人認被告丁○○共同涉犯刑法第339條第1項詐欺取財罪
    嫌，無非係以：被告丁○○有架設網站，散佈不實廣告，佯
    稱販售小木屋，嗣又帶告訴人戊○○至竹筍園觀看土地，偽
    稱該地為將來興建小木屋之預定地，另告訴人等簽約時，被
    告丁○○均在場，亦在不動產賣契約書上簽約簽名為其論據
    ，惟查：
(一)、訊據被告丁○○堅決否認有何詐欺之犯行，並辯稱：伊當時
    只是學生，伊母親要伊陪同告訴人等去看土地，伊當時並不
    知道是什麼事情，只知道伊母親要賣土地，但是不知道土地
    是否為伊家裡所有，母親要伊簽名，伊就在契約書上簽名，
    因為母親以前就常常在賣土地，所以認為是很正常等語，另
    經本院訊問同案被告己○○，其供稱：「（確實有規劃如契
    約書及平面圖的內容要販賣小木屋？）有... 是我一人做的
    ... 我自己就可以了」、「（被告丁○○是否有參與討論？
    ）沒有。因為我認為這不是他們的財產，所以我認為跟他們
    無關」、「（網頁是何人架設？）我不知道」等語（見本院
    卷第295頁至第296頁），核與被告丁○○自承網頁不是伊架
    設等語等情大致相符，另證人乙○○亦證稱：「（被告丁○○是否有提到網路的部分？）... 我無法確定是何人說的」
    、「（是否有告訴你網路上銷售房屋的網頁是他自己？）因
    為時間已久，我不記得... 網路部分我沒有印象」等語（見
    本院卷第270頁），另證人甲○○亦證述：「... 被告丁○○所提的網站是玫瑰花網站... 他並沒有提及賣房子的網頁
    」等語（見本院卷第279頁），是被告丁○○此部分之辯解
    ，尚非全然無據。
(二)、證人乙○○雖證稱簽約當時被告丁○○亦在場，並表明其係
    學生，對園藝很有興趣，而且說將來土地可以種花、種玫瑰
    ，被告丁○○又詢問其母親這樣賣土地是否太便宜等語，另
    證人戊○○亦證稱：簽約當時丁○○也一起聊天，有討論坪
    數及建材的問題等語，惟查：同案被告己○○已供述本件小
    木屋之規劃設計均係由其一人負責，被告丁○○雖係寶中段
    660地號土地之所有權人，然其當時為學生身分，同案被告
    己○○銷售不動產時，在其要求之下，與告訴人等簽訂不動
    產買賣契約書，並在旁與告訴人等聊天，堪認被告丁○○上
    開參與交談，應係在被告己○○銷售不動產時，單純陪同告
    訴人等在場，而與告訴人等聊天隨口提及之事項，尚難認被
    告丁○○有參與施用詐術之行為，而採為不利於被告丁○○
    之認定。
(三)、被告丁○○於本院審理時亦供稱：「（被告己○○帶告訴人
    到寶中段740等地號要販售小木屋就是在寶中段740等地號，
    你是否清楚？）我知道被告己○○在賣土地，就是集村，我
    沒有參與，我不是很清楚，當天是因為他們沒有交通工具，
    我載他們過去」、「（被告己○○與告訴人三人在你家簽約
    時，你是否全程在場？）我不記得，因為當時我是學生，六
    、日會回家，如果有回家，我母親就會叫我陪他」、「（告
    訴人三人於簽約時，與被告己○○談論契約內容時，你也在
    場？）是的，我只有陪同他們聊天，但是我沒有參與契約內
    容討論」、「（是否知道與楊挺隆所持有六六零地號土地的
    確實位置？）我不知道」、「（與楊挺隆共同持有六六0土
    地何來？）不知道，應該是父母代為處理」等語（見本院卷
    第297頁至298頁），核與同案被告己○○自承小木屋之興建
    均由其一人為之，與被告丁○○無關等情大致相符，是被告
    丁○○辯稱伊沒有參與同案被告己○○之詐欺行為，應堪採
    信。
四、綜上所述，被告丁○○上開所辯各節，均尚堪採信。據此，
    被告丁○○雖曾陪同同案被告己○○與告訴人等至竹筍園看
    土地，並於簽約時在場等情，然衡諸其與同案被告己○○既
    係母子關係，則其於同案被告己○○出售不動產時，基於所
    有權人之地位在場簽訂不動產買賣契約，且陪同告訴人等聊
    天，隨口提及種植花木及房屋建築材料等事項，亦屬事理之
    常，自難據此即認被告丁○○確然知悉同案被告己○○之詐
    欺取財犯行。
五、末按，檢察官就被告犯罪事實，應負舉證責任，並指出證明
    之方法，刑事訴訟法第161條第1項定有明文。因此，檢察官
    對於起訴之犯罪事實，應負提出證據及說服之實質舉證責任
    。倘檢察官所提出之證據，不足為被告有罪之積極證明，或
    其闡明之證明方法，無從說服法院以形成被告有罪之心證，
    基於無罪推定之原則，自應為被告無罪判決之諭知。參照前
    開論述，公訴人所提出之各項證據，均未達於通常一般人均
    不致於有所懷疑，而得確信為真實之程度，自不足以說服本
    院形成被告丁○○有罪之心證，更何況被告丁○○上開所辯
    各節，或信而有徵，或與常情相符，而非全然無據，或尚堪
    足採信。從而，公訴人所提出之各項證據及所闡明之證明方
    法，既無從說服本院以形成被告丁○○有罪之心證，依「罪
    證有疑、利於被告」之證據法則，即不得遽為不利於被告丁○○之認定。因之，本案關於被告丁○○部分之積極證據既
    尚不足為不利於被告丁○○之認定，即應逕為有利於被告丁○○之認定，更不必有何有利之證據。此外，本院復查無其
    他積極證據足資證明被告丁○○有何公訴人所指詐欺之犯行
    ，應認為被告丁○○此部分之犯罪尚屬不能證明，爰依法為
    被告丁○○無罪判決之諭知。
據上論斷，依刑事訴訟法第299條第1項前段、第301條第1項，刑
法第2條第1項前段、修正前第56條、刑法第339條第1項、罰金罰
鍰提高標準條例第1條前段，判決如主文。
本案經檢察官林奕到庭執行職務。
中    華    民    國     96    年    1    月    12    日
                     臺灣新竹地方法院刑事第三庭
                         審判長法  官  汪銘欽
                               法  官  楊數盈
                               法  官  林惠君
如不服本判決，應於判決送達後十日內向本院提出上訴狀（應附
繕本），上訴於臺灣高等法院。
以上正本證明與原本無異。
                               書記官 蔣淑君
中    華    民    國     96    年    1     月    12    日
附錄本案論罪科刑法條全文
中華民國刑法第339條第1項
意圖為自己或第三人不法之所有，以詐術使人將本人或第三人之物
交付者，處5年以下有期徒刑、拘役或科或併科1千元以下罰金。
